臺灣桃園地方法院刑事裁定　　　　　　 100年度聲字第3565號
聲　請　人
即　被　告　任芳儀
選任辯護人　龔君彥律師
　　　　　　李宗益律師
上列聲請人即被告因本院100 年度訴字第855 號違反毒品危害防
制條例等案件，對於受命法官於中華民國100 年9 月9 日所為羈
押之處分不服，聲請撤銷，本院裁定如下：
    主  文
聲請駁回。
    理  由
一、按對於審判長、受命法官、受託法官或檢察官所為羈押之處
    分有不服者，受處分人得聲請其所屬法院撤銷或變更之，刑
    事訴訟法第416 條第1 項第1 款定有明文。次按得為撤銷或
    變更之聲請而誤為抗告者，視為已有聲請，同法第418 條第
    2 項後段復有明文。茲本件羈押乃受命法官於起訴移審訊問
    被告後所為，咸屬受命法官所為之羈押處分，是聲請人具狀
    意旨雖誤載為抗告，惟依上開規定，應視為已有撤銷或變更
    原處分之聲請，準此，自應由該處分所屬法院即本院受理之
    ，先予敘明。
二、原羈押處分意旨略以：被告任芳儀因涉犯運輸第三級毒品罪
    ，經本院受命法官訊問被告後，認其雖否認犯行，然有證人
    薛正坤、黃淑君、陳威志等人之證述，及扣案毒品在卷可稽
    ，足認犯罪嫌疑重大，且本案被告所犯為最輕本刑為5 年以
    上有期徒刑之罪，復經臺灣桃園地方法院檢察署通緝長達 5
    年之久始到案，通緝期間似由主嫌薛正坤資助生活費用，仍
    有逃亡之虞，有羈押之必要，爰依刑事訴訟法第101 條第 1
    項第1 款、第3 款規定，諭知自民國100 年9 月9 日起執行
    羈押。
三、聲請意旨略以：被告年輕歷淺，於事前實不知薛正坤指示其
    運送之物品為愷他命，係事後經由黃淑君轉告始得知遭薛正
    坤及黃淑君利用，且其獲悉此事後即遭渠等要脅出境，於不
    得已之情形下遂先出國，之後即形同遭受軟禁，又其前雖經
    通緝在案，然本次係出於己意主動返國到案配合調查，實無
    再度逃亡之可能，顯無羈押之原因及必要性，為此，爰依法
    聲請撤銷原羈押處分（誤載為裁定）。
四、按被告經法官訊問後，認為犯罪嫌疑重大，逃亡或有事實足
    認為有逃亡之虞者，或所犯為死刑、無期徒刑或最輕本刑為
    5 年以上有期徒刑之罪者，非予羈押，顯難進行追訴、審判
    或執行者，得羈押之，刑事訴訟法第101 條第1 項第1 款、
    第3 款定有明文。而刑事訴訟法第101 條第1 項第3 款規定
    之羈押，係因被告所犯為死刑、無期徒刑或最輕本刑為5 年
    以上有期徒刑之罪者，其可預期判決之刑度既重，該被告為
    規避刑罰之執行而妨礙追訴、審判程序進行之可能性增加，
    國家刑罰權有難以實現之危險，該規定旨在確保訴訟程序順
    利進行，使國家刑罰權得以實現，以維持重大之社會秩序及
    增進重大之公共利益，其目的洵屬正當。又基於憲法保障人
    民身體自由之意旨，被告犯上開條款之罪嫌疑重大者，仍應
    有相當理由認為其有逃亡、湮滅、偽造、變造證據或勾串共
    犯或證人等之虞，法院斟酌命該被告具保、責付或限制住居
    等侵害較小之手段，均不足以確保追訴、審判或執行程序之
    順利進行，始符合該條款規定，非予羈押，顯難進行追訴、
    審判或執行之要件，此際羈押乃為維持刑事司法權有效行使
    之最後必要手段，於此範圍內，尚未逾越憲法第23條規定之
    比例原則，符合司法院釋字第392 號、第653 號、第654 號
    解釋意旨，與憲法第8 條保障人民身體自由及第16條保障人
    民訴訟權之意旨尚無違背（司法院大法官會議釋字第665 號
    理由書參照）。
五、又關於羈押與否之審查，其目的僅在判斷有無實施羈押強制
    處分之必要，並非認定被告有無犯罪之實體審判程式，故關
    於羈押之要件，無須經嚴格證明，以經釋明得以自由證明為
    已足；至於被告是否成立犯罪，乃本案實體上應予判斷之問
    題。且有無羈押被告之必要，係屬為保全被告使訴訟程式得
    以順利進行，或為保全證據或為保全對被告刑罰之執行目的
    ，而對被告實施人身強制處分權。故審酌被告有無羈押之必
    要，除被告犯罪嫌疑已屬重大外，自當基於訴訟進行程度、
    犯罪性質、犯罪實際情狀及其他一切情事，審慎斟酌有無上
    開保全或預防目的，依職權妥適裁量，俾能兼顧國家刑事追
    訴、刑罰權之順暢執行及人權保障。至所謂犯罪嫌疑重大，
    係指就現有之證據，足認被告成立犯罪之可能性甚大而言，
    其與案情是否重大、罪名是否重大有異。換言之，被告有無
    羈押之必要，法院僅須審查被告犯罪嫌疑是否重大、有無羈
    押原因，以及有無賴羈押以保全偵審或執行之必要，由法院
    就具體個案情節予以斟酌決定，如就客觀情事觀察，法院許
    可羈押之裁定或延長羈押之裁定，在目的與手段間之衡量並
    無明顯違反比例原則情形，即無違法或不當可言。且執行羈
    押後有無繼續之必要，仍許由法院斟酌訴訟進行程度及其他
    一切情事而為認定，此乃法律所賦予法院之職權（最高法院
    46年台抗字第6 號判例參照）。
六、經查：
(一)、被告任芳儀涉犯毒品危害防制條例第4 條第3 項之運輸第三
    級毒品罪嫌，有證人薛正坤、黃淑君、陳威志、葉昭佑、沈
    佑儒、朱興隆等人之證述在卷可按，並有扣案之13箱愷他命
    （共計156 瓶，淨重202.8 公斤）、毒品鑑定報告、財政部
    臺北關稅局扣押貨物收據暨搜索筆錄、扣案愷他命之運送主
    提單暨分提單、被告暨薛正坤之入出境紀錄查詢結果，以及
    陳威志所提其於95年5 月4 日與被告、黃淑君見面對話時錄
    製之錄音光碟暨該光碟錄音譯文等證可資佐證，堪信被告涉
    犯運輸第三級毒品犯行之犯罪嫌疑確屬重大。
(二)、又被告於95年5 月3 日第一批愷他命（3 箱，共36瓶）運抵
    我國後，旋於95年5 月5 日潛逃出境，而經臺灣桃園地方法
    院檢察署於95年6 月30日以桃檢惟偵建緝字第2206號通緝書
    發布通緝在案，嗣於100 年5 月13日始在桃園國際機場為警
    緝獲到案，有被告之入出境紀錄查詢結果、上開通緝書及內
    政部警政署航空警察局通緝案件移送書各1 份附卷可按，足
    證被告逃亡之期間已長達約5 年。被告雖辯稱其係遭薛正坤
    、黃淑君要脅出境，於不得已之情形下始先出國云云，惟被
    告於95年5 月4 日與陳威志、黃淑君三人見面時尚有以下對
    話內容：「黃淑君：應該不用等到他們菲律賓警察來這裡吧
    。被告：菲律賓警察要通知也是先通知臺灣的警察吧？陳威
    志：我是覺得，等他們來。被告：我們都已經逃走了」，有
    陳威志提出之其與被告、黃淑君見面對話時錄製之錄音光碟
    暨錄音譯文附卷可稽（見100 年度偵緝字第897 號卷第 125
    頁），是依上開對話內容可知，當陳威志表示先等待警察來
    時，被告旋即脫口而出「我們都已經逃走了」等語，顯見被
    告於95年5 月4 日即已計畫逃亡，所辯係遭薛正坤、黃淑君
    要脅出境云云，實難採信，其有逃亡之事實甚為明確。
(三)、再者，觀諸被告歷次供述，不乏前後矛盾不一之處，其所供
    情節均避重就輕，與證人黃淑君、薛正坤、陳威志等人之證
    述存有重大歧異，尚須續行審理查明，而運輸第三級毒品罪
    為毒品危害防制條例第4 條第3 項所定最輕本刑為5 年以上
    有期徒刑之重罪，被告可預期將受重刑宣判，客觀上增加畏
    罪逃亡之動機，其逃匿以規避審判程序之進行及刑罰之執行
    之可能性甚高，而有逃亡之虞，並使國家刑罰權有難以實現
    之危險增高，如許被告交保在外，難期被告能到庭接受審判
    ，為確保後續程序之進行，仍有繼續羈押之必要。復參酌被
    告運輸之第三級毒品重量高達202.8 公斤，危害社會治安甚
    鉅，對於公共利益構成嚴重危害，本院審酌被告涉案情節、
    國家刑事司法權之有效行使、社會秩序及公共利益之維護，
    及被告人身自由、防禦權受限制之程度，認對被告維持羈押
    處分尚屬適當、必要，合乎比例原則，本件就刑事訴訟法第
    101 條第1 項第1 款、第3 款之羈押原因，目前尚難以具保
    、責付或限制住居等侵害較小之方式取代，實有羈押之必要
    。是本案受命法官審酌被告之犯罪情節，認應予羈押，即無
    不當。聲請人雖執前詞置辯，並稱其年輕歷淺，於事前實不
    知薛正坤所指示運送之物品為愷他命，無相當證據足證其犯
    罪云云，然此已涉及犯罪事實之認定，乃本案審判程序時實
    體上應予判斷之問題，揆諸上開說明，自非判斷是否羈押之
    範疇。
(四)、綜上所述，原處分已就羈押之原因及必要性，詳為認定說明
    ，經核於法並無不合，此外，復查無被告具有刑事訴訟法第
    114 條所列不得羈押之各款情形，聲請人猶執前詞指摘原羈
    押處分不當，為無理由，應予駁回。
據上論斷，應依刑事訴訟法第416 條第4 項、第412 條，裁定如
主文。
中    華    民    國    100   年    10    月    31    日
                  刑事第五庭審判長法  官  潘政宏
                                  法  官  陳郁融
                                  法  官  劉淑玲
以上正本證明與原本無異。
本裁定不得抗告。
                                  書記官  許婉茹
中    華    民    國    10    年    10    月    31    日